臺灣臺中地方法院刑事判決　　　　　　　 96年度訴字第812號
公　訴　人　臺灣臺中地方法院檢察署檢察官
被　　　告　丙○○
　　　　　　　　　　　0號8樓.
上列被告因違反電業法案件，經檢察官提起公訴（95年度偵字第
24900號），本院判決如下：
    主    文
丙○○共同損壞他人文書，足以生損害於他人，處有期徒刑肆月
，減為有期徒刑貳月，如易科罰金，以銀元佰元即新台幣玖佰
元折算壹日。又共同以鬆脫電壓勾反裝之方法使電度表失效不準
而竊電，處有期徒刑拾月，減為有期徒刑伍月，如易科罰金，以
新台幣壹仟元折算壹日。應執行有期徒刑陸月，如易科罰金，以
銀元佰元即新台幣玖佰元折算壹日。
    事    實
一、丙○○為設於臺中市○○區○○路273號「承佑資源回收場
    」之負責人，竟為節省電費支出，而與姓名年籍不詳之成年
    人基於竊電之犯意聯絡，於民國93年6月間某日，在上址委
    由該成年人，損壞臺灣電力股份有限公司（以下簡稱臺電公
    司）具有準文書性質之電表箱及電度表上（即瓦時計，電號
    ：00000000，電表號碼：0000000）之封印鎖各1只，足生損
    害於臺電公司，並將電度表取下，打開玻璃罩，鬆脫其內之
    電壓勾反裝於原處，再將電度表裝回，得以手拍動致其停止
    或走動，而使電度表上之度數較實際使用度數為少而失效不
    準，以達其竊電之目的。嗣於95年11月1日16時20分許，臺
    電公司接獲檢舉派員前去稽查時發覺有異始查獲，並扣得經
    鬆脫反裝電壓勾之電度表1只。
二、案經臺中市警察局第三分局報請臺灣臺中地方法院檢察署檢
    察官偵查起訴。
    理    由
一、訊據被告丙○○矢口否認有何竊電犯行，辯稱：伊沒有更動
    過電表，該電表是原地主去申請的，資源回收場雖是伊所經
    營，但是伊有請人幫忙，伊也沒有辦法開封印鎖云云，經查
    ：
(一)、被告所經營設於臺中市○○區○○路273號之「承佑資源回
    收場」，前開資源回收場內所使用之電度表（電號：000000
    00，電表號碼：0000000）於95年11月1日16時20分臺電公司
    前去稽核時，經發覺有異之情形，業經證人乙○○於本院審
    理時證稱：「（問：當初如何發現福雅路273號電錶有問題
    ？）是接到上級的交辦單，我們就會同台中市三分局員警到
    上述地點，就發現那裡的電錶停止沒有轉動，封印鎖也被破
    壞，我就進去請用戶出來，我用磁場磁力計測量，發現電錶
    感應的磁場偏低，我就拍動電錶，電錶就開始啟動，再拍一
    下，電錶就停止，我就把電錶的封印鎖解開，就發現電壓勾
    處已經被改裝，因為電壓勾原先是鎖緊的，如果鬆掉，住戶
    還是可以正常用電，只是電錶就不會走動，真正的用電量就
    不會反應到電錶上，所以就要用電壓片反裝，這樣就可以控
    制電錶走或停。」、「（問：提示卷內電錶照片，是否可以
    指出何者被改裝過？）該照片的左邊電錶的電壓片已經鬆脫
    被反裝了，需要拍動，電錶才會再走動。」、「（問：電錶
    裡面除了電壓片鬆脫之外是否還有其他被損壞？）就是電壓
    勾被鬆脫後反裝，警卷照片左方的電錶，電壓勾是有被鬆脫
    反裝，右邊的電錶是正常的電錶，電壓勾鎖緊時，電錶才可
    以計量、走動，左邊的電壓勾鬆脫，電錶不會走動，可以以
    人為拍動再讓電壓勾與原先的螺絲接合，電錶就會走動。」
    、「（問：要如何才能將電壓勾鬆脫？）首先用戶要斷電，
    然後將封印鎖撬開再將電錶拆下來，這樣才能將電壓勾鬆脫
    ，之後再用螺絲反裝就可以了。」等語（本院卷第28至第29
    頁），並有用電實地調查書及照片6張在卷可參（警卷第12
    頁、第14至第16頁），是上開電度表內之電壓勾經反裝後，
    得以手拍動致其停止或走動，而使電度表上之度數較實際使
    用度數為少之事實應足認定。
(二)、被告為前開設於臺中市○○區○○路273號「承佑資源回收
    場」之負責人，於93年5月間向地主張豐蓮承租前開土地，
    同年6月間上開回收場開始營業，用電電費係由被告自行負
    擔一事，為被告所自承不諱，並有上開電表基本資料在卷可
    參（本院卷第18頁）。而前開電度表雖為張豐蓮於93年3月
    31日所申設使用，然張豐蓮申設初期目的係為農田噴灑用途
    ，為證人乙○○所證述明確（本院卷第29頁），且對照前開
    電度表之電費資料，93年5月第1次收費（即93年3、4月之用
    電）之用電度數為148度，電費為311元，用電量甚微，足認
    該地主申設初期應僅係作為農田用電無誤，在此用電量甚低
    之情形下，該地主自無將電壓勾鬆脫反裝以竊電之必要。反
    觀之被告自93年6月間開始營運前開資源回收場後，前開電
    度表於93年7月（即93年5、6月之用電）收費之用電量即增
    至2226度，電費為6499元，其中更有數月之用電量增至4千
    多度，故以前開資源回收場之龐大用電量而言，被告為電費
    高低之直接利害關係人，欲將電壓勾反裝之人除被告之外，
    實無他人。再者，本案查獲之初，前開電壓勾係在鬆脫狀態
    ，亦即電度表呈現停止走動之狀態，倘該地主移交土地於被
    告使用之初，前開電壓勾已呈鬆脫狀態，則被告自93年5月
    承租前開土地使用以來，用電度數應為零，惟以前開電費資
    料觀之，被告均有用電度數及繳費之資料，且於93年7月、9
    月、94年7月、9月、95年7月收費之夏季用電，竟遠低於同
    年之秋冬用電，顯違一般用電常理，足見前開電度表確係遭
    人為控制走動或停止，以達減低電費之目的，是前開電壓勾
    遭鬆脫，應係被告於93年6月間開始經營上開資源回收場後
    所為。
(三)、其次，鬆脫反裝前開電壓勾之過程無法通電作業，必須先斷
    電，業經證人乙○○於本院審理時證述明確（本院卷第29
    頁）。而此過程既需專業技術，且於資源回收場停電之情形
    下方能為之，倘無被告方面之配合，其他人實無法恣意使被
    告公司停電而著手進行，而被告無法以己之力開啟封印鎖，
    業經被告陳述明白（本院卷第31頁），顯非有此專業技術之
    人，則本於經驗法則，可推知被告非本人親自鬆脫前開電壓
    勾，應係委由具有專業技術之人著手為上開電壓勾之鬆脫反
    裝，而使電度表失效不準。
(四)、綜上所述，本件事證明確，被告損壞臺電公司封印鎖及竊電
    之犯行應足認定。
二、論罪科刑：
(一)、按行為後法律有變更者，適用行為時之法律。但行為後之法
    律有利於行為人者，適用最有利於行為人之法律，刑法第2
    條第1項定有明文，茲因本件被告所犯毀損文書罪部分所適
    用刑法業於民國94年2月2日以華總一義字第09400014901 號
    令修正公布，並自95年7月1日起施行，法律有下列變更，爰
    比較新舊法如下：
１、關於法定刑罰金刑部分，修正後刑法第33條第5款規定「罰
    金：新臺幣一千元以上，以百元計算之」，與修正前刑法第
    33條第5款規定「罰金：一元以上」不同。比較新舊法結果
    ，以舊法較有利於被告，故依刑法第2條第1項前段規定，本
    案關於刑法第352條之法定刑罰金部分，自應適用行為時之
    法律即修正前刑法第33條第5款規定決定其罰金部分之法定
    刑。
２、關於共同正犯之規定，修正前刑法第28條規定：「2人以上
    共同『實施』犯罪之行為者，皆為共同正犯。」，修正後該
    條規定為：「二人以上共同『實行』犯罪之行為者，皆為共
    同正犯。」將舊法之「實施」修正為「實行」。原「實施」
    之概念，包含陰謀、預備、著手及實行等階段之行為，修僅
    共同實行犯罪行為始成立共同正犯。是新法共同正犯之範圍
    縮小，排除陰謀犯、預備犯之共同正犯。新舊法共同正犯之
    規定固有修正。但對本件被告而言，不論新法、舊法，均構
    成共同正犯，上述刑法第28條之修正內容，對於被告並無「
    有利或不利」之影響，依前述說明，自無適用修正後刑法第
    2條第1項之規定為比較新舊法適用之必要（最高法院95台上
    5669號、5589號、5599號判決參照）。
３、關於易科罰金之折算標準，修正後刑法第41條第1項修正提
    高為「以新臺幣1,000元、2,000元、3,000元折算1日」，並
    刪除「因身體、教育、職業或家庭之關係，執行顯有困難者
    」之條件，第2項增訂「前項規定於數罪併罰，其應執行之
    刑未逾6月者，亦適用之」，而修正前刑法第41條第1項規定
    「得以1元以上3元以下折算1日（復依修正前罰金罰鍰提高
    標準條例第2條規定，係就原定數額提高為100倍折算1日即
    銀元100元以上300元以下折算1日）」，故關於易科罰金折
    算標準，以修正前之折算標準對被告較為利，應依刑法第2
    條第1項本文規定，適用修正前刑法第41條第1項前段、修正
    前罰金罰鍰提高標準條例第2條規定，定其易科罰金之折算
    標準。
４、綜上所述，經本院綜合比較結果，修正後刑法之規定並非較
    有利於被告，參酌修正後刑法第2條第1項前段、但書規定之
    「從舊從輕」原則，本案應適用修正前前揭刑法規定為法條
    適用之依據。
(二)、按臺電公司電表上之封印刻有臺電字樣及圖樣，用以證明該
    電表之封印鎖為臺電公司所加封，即與刑法第220條第1項所
    稱足以為表示其用意之證明者相當，自應以文書論，且已隨
    同出租之電表，由用戶保管，如加以毀壞，應成立刑法第35
    2條之毀損文書罪（最高法院28年上字第2536號判例、75年
    臺上字第6531號判決意旨可資參照。依前開判例及判決意旨
    ，毀損臺電公司電表之封印鎖原係構成刑法第138條損壞公
    務員職務上委託他人掌管文書，然依95年7月1日修正施行後
    之刑法，臺電公司人員非依法令服務於國家、地方自治團體
    所屬機關，且不具法定職務權限，亦非受上開機關所託從事
    公共事務，即與修正後刑法公務員之定義不符，則毀損臺電
    公司委託用戶保管之電表上封印鎖，僅構成刑法刑法第352
    條之毀損文書罪）。次按刑法於94年2月2日修正公布，於95
    年7月1日施行，本件被告自93年6月中某日竊電之行為，接
    續至修正刑法施行後之95年11月1日被查獲為止。而其竊電
    之行為並未中斷，應屬繼續犯，其犯罪終了之時間，既在刑
    法修正施行之後，其竊電部分即無行為後法律變更可言，應
    全部適用修正後刑法之規定論處，並無比較新舊法適用之問
    題。是核被告所為，係犯（修正前）刑法第352條之毀損文
    書及電業法第106條第3款之竊電罪。而被告竊電犯行部分，
    雖係同時構成刑法第320條第1項之竊盜罪及電業法第106條
    第3款之竊電罪，惟兩罪間屬法條競合之關係，依特別法優
    先普通法關係，應僅論以電業法第106條第3款之竊電罪。其
    與前開姓名、年籍不詳之成年男子間，就前開2罪，有犯意
    聯絡及行為分擔，均為共同正犯。被告損壞封印鎖係犯修正
    前刑法第352條之毀損文書罪，而其竊電行為係依修正後刑
    法論處，前開2罪，犯意個別，罪名互異，應予分論併罰，
    公訴意旨認此部分為牽連犯，容有所誤，應予敘明。爰審酌
    被告為獲取竊電利益，私自反裝電表上之電壓勾，對被害人
    臺電公司造成損害，犯罪後迄未與被害人臺電公司和解，賠
    償所生損害，態度推諉等一切情狀，分別量處如主文所示之
    刑並定應執行刑，公訴意旨對被告竊電部分求刑1年6月，本
    院認尚非妥適，應予敘明。又被告行為後，中華民國96年罪
    犯減刑條例於96年7月4日公布，於同年月16日施行，查被告
    本件犯行均在96年4月24日以前，且非中華民國96年罪犯減
    刑條例第3條所示不得減刑之罪，爰依中華民國96年罪犯減
    刑條例第2條第1項第3款，減其刑期2分之1。另被告所犯之
    罪，其所宣告之刑經本院依中華民國96年罪犯減刑條例第2
    條第1項第3款，減其刑期2分之1後，均為有期徒刑6個月以
    下之刑度，爰依中華民國96年罪犯減刑條例第9條，依修正
    前刑法第41條第1項前段規定，諭知易科罰金之折算標準（
    按前開2罪減刑後定執行刑之易科罰金折算標準，依前開比
    較新舊法結果，以修正前刑法第41條第1項為其易科罰金之
    折算標準較有利被告，並依修正前刑法第41條第1項為被告
    易科罰金折算標準之諭知）。至扣案之電度表一個雖係供本
    案犯罪所用，惟仍屬告訴人臺電公司所有，既非被告所有之
    物，爰不予宣告沒收。
據上論斷，應依刑事訴訟法第299條第1項前段，電業法第106條
第3款，刑法第2條第1項前段、第11條前段、第28條、第220條第
1項、（修正前）第352條、第51條第5款、修正前第41條第1項前
段、刑法第41條第1項前段，罰金罰鍰提高標準條例第1條前段、
罰金罰鍰提高標準條例第2條，現行法規所定貨幣單位折算新台
幣條例第2條，中華民國96年罪犯減刑條例第2條第1項第3款、第
7條、第9條、第10條，判決如主文。
本案經檢察官甲○○到庭執行職務。
中　　華　　民　　國　　96　　年　　7 　　月　　31　　日
                  刑事第四庭    審判長法  官   林宜民
                                      法  官   林學晴
                                      法  官   柯雅惠
上正本證明與原本無異。
如不服本判決，應於送達後十日內向本院提出上訴狀（須附繕
本），上訴於台灣高等法院台中分院。
                                      書記官  鍾小屏
中　　華　　民　　國　　96　　年　　7 　　月　　31　　日
附錄：
刑法第352條（毀損文書罪）
毀棄、損壞他人文書或致令不堪用，足以生損害於公眾或他人者
，處三年以下有期徒刑、拘役或一萬元以下罰金。
電業法第106條：
有左列行為之一者為竊電，處5年以下有期徒刑、拘役或5百元以
下罰金：
一  未經電業供電，而在其供電線路上私接電線者。
二  繞越電度表或其他計電器，損壞或改動表外之線路者。
三　損壞或改變電度表、無效電力計、其他計電器之構造，或以
　　其他方法使其失效不準者。
四  在電價較低之線路上，私接電價較高之電器者。
五　包燈用戶，在原定電燈盞數及瓦特數以外，私自增加盞數或
　　瓦特數者。
六　電力用戶，在原申請馬力數、瓩數或仟伏安數以外，私自增
　　加馬力數瓩數或仟伏安數者。
